臺灣臺北地方法院民事裁定　　　　　　100年度家聲字第686號
聲　請　人　行政院國軍退除役官兵輔導委員會台北市榮民服務
　　　　　　處
法定代理人　李潤民
被繼承人　　董晉
上列聲請人請求撤銷聲明繼承事件，本院裁定如下：
    主  文
本院95年度聲繼第59號准予繼承備查通知准予撤銷。
相對人之聲請駁回。
    理  由
一、聲請意旨略以：被繼承人董晉於民國92年7 月11日死亡，因
    其在台無繼承人，並為聲請人列管榮民，聲請人為被繼承人
    之法定遺產管理人。相對人董心波、董聯星、董心泉、董聯
    振為大陸地區人民，自稱為被繼承人之弟弟而向鈞院為聲明
    繼承表示，並經鈞院以95年度聲繼字第59號准予繼承備查通
    知在案。然海基會來函撤銷中華人民共和國河北省2006滄證
    民字第468 號公證書決定，內容略以前揭公證書中台胞董晉
    之親屬關係證明與事實不符，決定予以撤銷等情，據此，相
    對人董心波、董聯星、董心泉、董聯振不具繼承被繼承人遺
    產之權，爰請求撤銷原准予繼承備查通知等語。
二、按在大陸地區製作之文書，經行政院設立或指定之機構或委
    託之民間團體驗證者，推定為真正，臺灣地區與大陸地區人
    民關係條例第7 條定有明文；依本條例第七條規定推定為真
    正之文書，其實質上證據力，由法院或主管機關認定。文書
    內容與待證事實有關，且屬可信者，有實質上證據力。推定
    為真正之文書，有反證事實證明其為不實者，不適用推定，
    臺灣地區與大陸地區人民關係條例施行細則第8 條亦定有明
    文，可知經海基會驗證之大陸地區公證書，其內容是否真實
    ，法院仍應為實質上之調查，不得認係公文書逕予採信。是
    以前揭大陸地區公證書，核其性質即應認屬私文書之範疇，
    而私文書本應由舉證人證其真正，此已經民事訴訟法第357
    條定有明文。
三、經查，聲請人主張本院95年度聲繼字第59號裁定准予備查內
    容所依據之親屬關係證明書與事實不符等情，業據其提出財
    團法人海峽交流基金會98年5月26日海廉（法）字第0980018
    960-2 號函、中國公證協會（2009）公查字第002 號函、中
    華人民共和國河北省滄州市公證處（2008）滄撤字第1 號函
    、財團法人海峽交流基金會認證書、中華人民共和國河北省
    滄州市公證處公證書、信件、照片為證。認相對人董心波、
    董聯星、董心泉、董聯振雖提出經財團法人海峽交流基金會
    驗證之大陸地區親屬關係證明，欲表明其與被繼承人具有兄
    弟關係，然經大陸地區河北省滄州市公證處因前揭親屬關係
    證明與事實不符而撤銷該公證書，故該公證書自出具之日起
    不具有法律效力。故相對人董心波、董聯星、董心泉、董聯
    振並非被繼承人董晉之弟弟，依法對被繼承人即無繼承權存
    在，原准予繼承備查通知即為有誤，應予撤銷。是聲請人請
    求撤銷准予繼承備查通知，為有理由。而相對人原聲明繼承
    被繼承人之表示，應予駁回。爰裁定如主文所示。
中    華    民    國    100    年    10   月     7    日
                  家事法庭   法  官   郭淑貞
以上正本係照原本作成
如對本裁定抗告須於裁定送達後10日內向本院提出抗告狀，並繳
納抗告費新臺幣1,000元
中    華    民    國    100    年    10   月     7    日
                             書記官   張詠忻